【裁判字號】    92,交聲,516
【裁判日期】    920530
【裁判案由】    違反道路交通管理處罰條例聲明異議
【裁判全文】
臺灣臺北地方法院交通事件裁定                    九十二年度交聲字第五一六號
    原處分機關  臺北市交通事件裁決所
    受 處分 人  甲○○
    即 異議 人
右列受處分人因違反道路交通管理處罰條例案件，對於臺北市交通事件裁決所中華民
國九十二年三月十七日所為之處分（原處分案號：北市交裁三字第裁二二—ＡＥＩ七
○○八四四號），聲明異議，本院裁定如左：
        主  文
異議駁回。
        理  由
一、次按汽車駕駛人，行經有燈光號誌管制之交岔路口闖紅燈者，處新臺幣一千八百
    元以上五千四百元以下罰鍰，道路交通管理處罰條例第五十三條定有明文，而汽
    車駕駛人駕駛汽車違反道路交通管理處罰條例第五十三條規定者，除應依該條所
    規定之罰鍰處罰外，並予記違規點數三點，道路交通管理處罰條例第六十三條第
    一項第三款亦定有明文。又按道路交通安全規則第二條第一項第一款及道路交通
    管理處罰條例第三條第八款均明文規定該等有關道路交通管理法規所指之「汽車
    」均包含「機器腳踏車」。
二、本件受處分人即異議人甲○○於九十一年十一月十九日下午一時三十七分許，騎
    乘ＣＨＥ—六二八號重型機車沿臺北市○○街直行，行經永安街、木新路有燈光
    號誌管制交岔路口，而欲左轉至木新路時，竟紅燈左轉，遇臺北市政府警察局文
    山第一分局警員陳盈輝認為受處分人違反道路交通管理處罰條例第五十三條規定
    ，當場攔停掣單舉發，而因受處分人拒絕簽收員警開立之舉發違反道路交通管理
    事件通知單，經員警在通知單上載明受處分人拒絕簽收之事由後，依違反道路交
    通管理事件統一裁罰標準及處理細則第十一條第一項第一款規定，視為受處分人
    已經收受該通知單，嗣因受處分人未依限自行到案，經臺北市交通事件裁決所於
    逾應到案日期三十日後逕行裁罰後，受處分人向原處分機關提出申訴，經原處分
    機關請舉發單位即臺北市政府警察局文山第一分局調查結果，仍認受處分人有前
    開違規行為，原處分機關乃依前揭道路交通管理處罰條例第五十三條、第六十三
    條第一項第三款規定於九十二年三月十七日裁處罰鍰新臺幣四千五百元，並記違
    規點數三點。
四、訊據受處分人甲○○固不否認其於前揭時地騎乘車號ＣＨＥ—六二八號重型機車
    於系爭時地由永安街左轉木新路等情不諱，然仍矢口否認有任何違反道路交通管
    理處罰條例規定之行為，辯稱：當場係確認燈號為綠燈後方行左轉，而身旁機車
    、公車亦已同行左、右轉，經警攔檢，係自認並無違規，方不予簽收紅單，而員
    警亦表示有照片存證，才會等警員寄照片來，直至電話通知方知罰鍰已經加倍云
    云。經查：
  (一)受處分人就於系爭時地騎乘車號ＣＨＥ—六二八號重型機車於系爭時地由永安街
    左轉，該路口係設有燈光號誌管制之交岔路口，受處分人於紅燈闖越交岔路口等
    情，除部分經受處分人坦承不諱外，另據證人陳盈輝即係本件原處分機關攔檢舉
    發人證述明確，並有現場為設燈光號誌之照片二幀在卷可稽。
  (二)受處分人雖辯：左轉時已經確認燈號永安街口為綠燈云云，並舉證人張嘉玲為佐
    ，然證人陳盈輝於本院證稱：「（問：你是否能夠確定當時他們左轉時的燈號？
    ）我當時有確切看到燈號，他們剛超越到他們方向的行人穿越道時，我確定我這
    邊的方向是綠燈，而等到他們轉過來，我上前將他們攔下時，有叫他們看燈號，
    我們這邊的燈號仍然是綠燈。而現場是丁字路口，他們的路向並沒有左轉或右轉
    的專用燈，所以他們的燈號與我這邊的燈號應該是相反的。」、「（問：當時現
    場的照明狀況？）白天、晴天、視線良好。而且我當時的前面並沒有任何的車輛
    阻礙視線。」（見本院九十二年五月三十日筆錄）。而以證人陳盈輝係本件原處
    分機關所認定受處分人有右開違規行為之原證人，其到庭在本院法官面前具結以
    言詞供述本件訴訟上之待證事實（即受處分人有右開違規事實），因其與受處分
    人毫無怨懟，自無自陷於偽證罪之追訴而構詞誣賴受處分人之理；且於本件卷存
    證據資料內並無任何積極證據足以證明員警上開供述係屬虛偽，亦未有足以令人
    顯信其證述為不可採之品性證據或前科證據存在，本院自不得僅以證人為本件開
    單告發受處分人之員警而全盤抹煞其餘訴訟上所具之證人資格。況受處分人就上
    開證人陳證，無法舉出或提出任何對其有利之證據資料，以使本院對證人所述產
    生合理之懷疑，而交通警察製單舉發違反道路交通管理處罰條例所列之違規事實
    ，本質上為行政處分，係公務員基於職務上之權力，依法就特定之具體事件上所
    為之具公法上效果之單方面行政行為，基於公務員為公法上行為具有公信力之原
    則，該行政行為當可被推定為真正，其據以依法處分之事實認定亦為正確無誤，
    本此公信原則，乃立法者賦予行政機關制定違反道路交通事件統一裁罰標準及處
    理細則，使勤務員警得當基礎分以達其維護交通秩序、安全之行政目的，反之若
    公務員一切行政行為均需預留證據以證其實，則國家行政勢必窒礙難行，據此，
    刑事訴訟法就犯罪證據有關之規定中與屬行政秩序罰之交通違規裁罰本質不合之
    部分，自不在準用之列，從而本院由製單員警陳證已可得受處分人確有前開違規
    行為之心證，於受處分人無其他舉發有誤之相關證據且本院經查業無何證據可認
    舉發有捏造事實之情時，值勤員警本其維護交通秩序及安原職責所為之舉發，自
    應推定其合法正確。況受處分人所舉證人張嘉玲亦結證稱：「（問：當時你們轉
    過去時木新路上有沒有車輛？）有，而且都在行走。前面有車子在走，車型沒有
    注意。」（見本院九十二年五月三十日筆錄），是確可認受處分人於系爭時地左
    轉時，由木新路上車輛之行進狀態，可佐證人陳盈輝證稱受處分人係紅燈左轉之
    狀態。綜上，本件受處分人紅燈左轉之事實，堪以認定。
  (三)另員警如在道路上當場舉發行為人有違反道路交通管理處罰條例之行為，而被查
    獲之行為人為受處分人時，員警應在舉發通知單上之駕駛人姓名欄註明其姓名後
    ，交付該行為人簽名或蓋章收受之；拒絕簽章者，並記明其事由，視為已收受，
    違反道路交通管理事件統一裁罰標準及處理細則第十一條第一項第一款定有明文
    ，本件受處分人於前述時地經員警陳盈輝攔停後拒絕收受舉發通知單，有記明受
    處分人拒絕簽收事由之該舉發通知單附卷可稽，並為受處分人於本院九十二年五
    月三十日調查時所是認（當日訊問筆錄參照），是受處分人既於員警舉發當場拒
    絕簽收舉發通知單，依前述違反道路交通管理事件統一裁罰標準及處理細則第十
    一條第一項第一款規定，視為受處分人已收受該舉發通知單，受處分人辯稱其未
    收受該舉發通知單、直至電話查詢已經數倍罰款乙節，亦難認為有理由。
  (四)綜上所述，原處分機關依行為時之道路交通管理處罰條例第五十三條、第六十三
    條第一項第三款規定裁處新臺幣四千五百元罰鍰並記違規記點數三點，核無不合
    。本件聲明異議為無理由，應予駁回。
據上論斷，應依道路交通案件處理辦法第十九條，裁定如主文。
中      華      民      國      九十二      年    五    月    三十      日
                          臺灣臺北地方法院交通法庭
                                    法  官  郭惠玲
右正本證明與原本無異。
如不服本裁定，應於裁定送達後五日內向本院提出抗告狀。
                                    書記官  陳  懿
中      華      民      國      九十二      年    六    月     五      日


司法院資訊處製作；財團法人民間司法改革基金會備份。
